【裁判字號】    97,抗,502
【裁判日期】    970331
【裁判案由】    發還擔保金
【裁判全文】
臺灣高等法院民事裁定                   97年度抗字第502號
抗  告  人  乙○○
上列抗告人因與相對人甲○○間聲請發還擔保金事件，對於中華
民國97年 2月15日台灣板橋地方法院97年度聲字第26號裁定提起
抗告，本院裁定如下：
    主  文
抗告駁回。
抗告訴訟費用由抗告人負擔。
    理  由
一、本件抗告意旨略以：其因給付扶養費等事件曾對相對人聲請
    假扣押，並經台灣板橋地方法院94年度裁全字第2493號裁定
    准許，嗣其即依該裁定供擔保新台幣（下同） 1萬7500元聲
    請對相對人之財產為假扣押執行，並經台灣台北地方法院對
    相對人財產假扣押執行在案。兩造間給付扶養費等事件嗣經
    板橋地院94年度家訴字第 108號判決確定，抗告人並具狀向
    台北地院撤回假扣押執行及向板橋地院撤銷假扣押裁定。抗
    告人嗣且定20日以上期間發函催告相對人行使權利，相對人
    逾期未行使權利，爰依民事訴訟法第106條準用同法第104條
    第1項第3款規定聲請返還前開擔保金。惟原裁定竟以存證信
    函未合法送達相對人為由駁回抗告人之聲請，然戶籍地址僅
    係依戶籍法所為之登記事項，並非認定住所之唯一標準，原
    裁定以抗告人前開存證信函之寄送地址非相對人之戶籍地址
    而認定未合法送達，自有違最高法院93年台抗字第393號及
    94 年度台抗字第687號裁定意旨。又台北縣政府警察局三重
    分局（下稱三重分局）固曾在前開給付扶養費事件審理中，
    於民國（下同）94年12月5日函復板橋地院稱相對人並未居
    住於「台北縣三重市○○○路256巷142號」地址，惟至95年
    11月3日該判決宣判前之期間內，板橋地院已向相對人確認
    前開地址為文書合法送達地，抗告人並多次向該址寄送書狀
    繕本，並經相對人之父代收，相對人並表明皆有收到該書狀
    繕本。且相對人於95年11月1日寄送書狀繕本予抗告人訴訟
    代理人，亦載明寄件人地址為前開地址，板橋地院94年家訴
    字第108號裁定及判決書均載明相對人住所為前開地址，足
    見板橋地院於收到三重分局之回函後再為調查，仍認定該址
    為相對人之住所地及文書合法送達地。況文書送達至該址未
    獲會晤相對人，亦由與其同居之父或祖父代收而生補充送達
    之效力，則抗告人以前開地址為相對人之住所寄發存證信函
    ，並由相對人之父代收，已屬合法送達相對人，原裁定認抗
    告人之催告函未合法送達相對人，自屬有違。爰提起抗告請
    求廢棄原裁定等語。
二、按訴訟終結後，供擔保人證明已定20日以上之期間，催告受
    擔保利益人行使權利而未行使者，法院應依供擔保人之聲請
    ，以裁定命返還其提存物或保證書，民事訴訟法第104條第1
    項第3款定有明文。又第102條第1項、第2項及第103條至105
    條之規定，於其他依法令供訴訟上之擔保者準用之，民事訴
    訟法第106條前段亦定有明文。
三、經查板橋地院經抗告人聲請以94年度裁全字第2493號裁定准
    予假扣押，台北地院經抗告人聲請以94年度執全字第1090號
    假扣押執行程序對相對人之財產予以假扣押執行，嗣本案訴
    訟給付扶養費等事件經板橋地院判決確定，抗告人於96年8
    月21日具狀向台北地院執行處撤回假扣押執行程序，板橋地
    院並於96年8月31日准許撤銷假扣押裁定等事實，有民事裁
    定書、提存書、民事判決書，確定證明書、民事撤回假扣押
    強制執行狀等附卷可稽（原審卷，3至24頁），且為兩造所
    不爭，可信為真實，足證本件已符合訴訟終結之要件。
四、又抗告人於96年11月28日以存證信函催告相對人行使權利，
    該存證信函雖記載相對人之地址為「台北市信義區○○○路
    ○ 段461號5樓」及「台北縣三重市○○○路256巷142號」，
    然僅該信函寄送至「台北縣三重市○○○路256巷142號」地
    址，並由相對人之父王金輝代收等情，有存證信函及收件回
    執附卷可查（原審卷，25至27頁）。惟抗告人之戶籍地址自
    94 年4月4日起即由「台北縣三重市○○○路256巷142號」
    遷出，再遷入「台北市信義區○○○路○段461號5樓」，該
    「台北縣三重市○○○路256巷142號」自94年4月4日起已非
    抗告人之戶籍地，板橋地院於本案訴訟審理時曾函請三重分
    局查明相對人有無居住於「台北縣三重市○○○路256巷142
    號」地址，經該局函覆稱相對人並未居住於該址等情，均有
    戶籍謄本及三重分局函附卷可稽（原審卷，33、34、49至51
    頁），足見上址確非相對人之住居所。抗告人雖稱：板橋地
    院於收受三重分局函覆後已向相對人確認該三重地址為文書
    合法送達地，抗告人亦多次向該址寄送書狀繕本，相對人均
    表明有收到，相對人寄送書狀繕本亦以該址為寄件人地址，
    板橋地院裁定書及判決書亦載明相對人住所為該址，足見板
    橋地院已認定該址為相對人住所地及文書合法送達地等語，
    並提出言詞辯論筆錄、民事聲請調查證據狀及回執、信封封
    面、民事裁定及判決書為據（本院卷，6至13頁）。然該上
    開證據僅能證明相對人之庭期通知書曾送達「台北縣三重市
    ○○○路256巷142號」而由相對人之外公代收後通知相對人
    、抗告人曾對相對人送達書狀至「台北縣三重市○○○路
    256巷142號」而由相對人之父代收、板橋地院之民事裁定書
    及判決書曾記載「台北縣三重市○○○路256巷142號」為相
    對人之居所地等事實，適足證明相對人並未居住於「台北縣
    三重市○○○路256巷142號」，所以所送達之通知書及書狀
    必須經由父親或外祖父代收後轉交。上開信函既未送達相對
    人之住所，且所送達之地址並非相對人實際居住之居所，不
    能認為已經合法送達相對人而生催告之效力。抗告人既未合
    法催告相對人行使權利，其依據民事訴訟法第104條第1項第
    3 款規定聲請返還本件擔保金，於法不合，不應准許。原裁
    定駁回抗告人之聲請，並無不合，抗告意旨指摘原裁定不當
    ，求予廢棄，為無理由，應予駁回。
五、爰裁定如主文。
中    華    民    國    97    年    3     月    31    日
                    民事第十三庭
                        審判長法  官  黃嘉烈
                              法  官  楊絮雲
                              法  官  高鳳仙
正本係照原本作成。
不得抗告。
中    華    民    國    97    年    4     月    9     日
                              書記官  黃慶霽


司法院資訊處製作；財團法人民間司法改革基金會備份。
